【裁判字號】    97,訴,1118
【裁判日期】    970825
【裁判案由】    違反毒品危害防制條例
【裁判全文】
臺灣臺南地方法院刑事判決              97年度訴字第1118號
公  訴  人  臺灣臺南地方法院檢察署檢察官
被      告  甲○○
上列被告因違反毒品危害防制條例案件，經檢察官提起公訴（97
年度毒偵字第1352號），被告於準備程序期日就被訴事實為有罪
陳述，本院聽取當事人之意見後，經合議庭裁定由受命法官獨任
進行簡式審判程序，並判決如下：
    主  文
甲○○施用第一級毒品，累犯，處有期徒刑捌月。
    事  實
一、甲○○前曾因施用毒品案件，經臺灣臺南地方法院裁定令入
    戒治處所施以強制戒治，並於民國91年10月4日停止戒治付
    保護管束並釋放出所，復於92年1月31日保護管束期滿未經
    撤銷視為執行完畢。再於受前開強制戒治處分執行完畢並釋
    放後之5年內即94年間，再因施用毒品案件，經臺灣高等法
    院臺南分院各判處有期徒刑9月、5月，並定應執行刑為有期
    徒刑11月確定，甫於96年1月31日縮刑期滿執行完畢。詎甲
    ○○猶未戒絕毒癮，復基於施用第一級毒品海洛因之犯意，
    於97年5月5日晚上10時許，在臺南縣永康市○○街60巷2號
    住處，以針筒（未據扣案）注射血管之方式，施用第一級毒
    品海洛因1次。嗣於97年5月6日緩起訴期間至灣臺南地方法
    院檢察署觀護人室報到，經採集其尿液檢體送驗結果，呈嗎
    啡陽性反應，始發現上情。
二、案經臺灣臺南地方法院檢察署觀護人室告發後由臺灣臺南地
    方法院檢察署檢察官偵查起訴。
    理  由
一、本件被告所犯為死刑、無期徒刑、最輕本刑為三年以上有期
    徒刑以外之罪，亦非屬高等法院管轄之第一審案件，其於準
    備程序進行中，先就被訴事實為有罪之陳述，經法官告知簡
    式審判程序之旨，並聽取公訴檢察官之意見後，依刑事訴訟
    法第273條之1第1項、第273條之2等規定，裁定進行簡式審
    判程序，且不受同法第159條第1項、第161條之2、第161 條
    之3、第163條之1及第164條至第170條所規定證據能力認定
    及調查方式之限制，合先敘明。
二、前開事實，業經被告於本院審理時坦承不諱，而被告於97年
    5月6日下午2時5分由臺灣臺南地方法院檢察署觀護人室採集
    之尿液，經送往臺灣檢驗科技股份有限公司以EIA酵素免疫
    分析法及GC／MS氣相層析質譜儀檢驗之結果，確呈現嗎啡陽
    性反應，此有臺灣臺南地方法院檢察署受保護管束人尿液檢
    體監管紀錄表、及該公司濫用藥物尿液檢驗報告各1紙附卷
    可稽（偵查卷第2至3頁參見），足認被告此部分之任意性自
    白核與事證相符，應堪予採信。再按毒品危害防制條例於92
    年7月9日修正公布，自93年1月9日施行，其中第20條、第23
    條將施用毒品之刑事處遇程序，區分為『初犯』及『5年內
    再犯』、『5年後再犯』。依其立法理由之說明：『初犯』
    ，經觀察、勒戒或強制戒治後，應為不起訴處分或不付審理
    之裁定；經觀察、勒戒或強制戒治執行完畢釋放後，『5年
    內再犯』者，因其再犯率甚高，原實施之觀察、勒戒及強制
    戒治既已無法收其實效，爰依法追訴或裁定交付審理。至於
    經觀察、勒戒或強制戒治執行完畢釋放後，『5年後再犯』
    者，前所實施之觀察、勒戒或強制戒治以足以遮斷其施用毒
    品之毒癮，為期自新及協助其斷除毒癮，仍適用『初犯』規
    定，先經觀察、勒戒或強制戒治之程序。從而依修正後之規
    定，僅限於『初犯』及『5年後再犯』二種情形，始應先經
    觀察、勒戒或強制戒治程序。倘被告於5年內再犯，經依法
    追訴處罰，縱其第3次（或第3次以上）再度施用毒品之時間
    ，在初犯經觀察、勒戒或強制戒治執行完畢釋放5年以後，
    已不合於『5年後再犯』之規定，且因已於『5年內再犯』，
    顯見其再犯率甚高，原實施觀察、勒戒或強制戒治，已無法
    收其實效，即應依該條例第10條處罰（最高法院95年第7次
    刑事庭會議決議參照）。本件經查，被告前因施用毒品案件
    ，曾經本院以裁定令入戒治處所施以強制戒治，於91年10月
    4日裁定停止戒治付保護管束並釋放，復於92年1月31日保護
    管束期滿未經撤銷視為強制戒治執行完畢，再於受前開強制
    戒治處分執行完畢並釋放後之5年內即94年間，再因施用毒
    品案件，經臺灣高等法院臺南分院判決並定應執行為有期徒
    刑11月確定，此有臺灣高等法院被告前案紀錄表1份附卷可
    按，是本件被告雖係於受強治戒治執行完畢後5年後，再犯
    本件毒品危害防制條例第10條第1項之罪，惟因前述5年內曾
    另再犯施用毒品罪名而屬三犯，依法仍應予以追訴。故本件
    事證明確，被告犯行堪以認定。
三、本件核被告所為，係犯毒品危害防制條例第10條第1項之施
    用第一級毒品罪。又被告持有第一級毒品海洛因並進而施用
    ，其持有之低度行為應為施用之高度行為所吸收，不另論罪
    。再查被告前曾因施用毒品案件，經臺灣高等法院臺南分院
    各判處有期徒刑9月、5月，並定應執行刑為有期徒刑11月確
    定，甫於96年1月31日縮刑期滿執行完畢，此亦有臺灣高等
    法院被告前案紀錄表1份附卷足憑，故被告於受有期徒刑執
    行完畢後，5年內故意再犯本件有期徒刑以上之罪，依刑法
    第47條第1項規定，為累犯，應依法加重其刑。茲審酌被告
    前曾因施用毒品，經送強制戒治及判刑確定並均執行完畢，
    以及再獲緩起訴處分參與毒品減害計畫等機會，均仍不思戒
    絕毒癮、革除惡習，顯未能深切悔改並記取教訓，惟念及被
    告係因身罹愛滋病、直腸癌等疾病始施用毒品，本質上仍屬
    自我戕害身心健康之行為，且被告並未因此而有破壞社會秩
    序或侵害他人權益之情形，以及被告犯後坦承犯行，態度良
    好等一切情狀，爰量處如主文所示之刑，以資懲戒。
四、據上論斷，應依刑事訴訟法第273條之1第1項、第299條第1
    項前段，毒品危害防制條例第10條第1項，刑法第11條前段
    、第47條第1項，判決如主文。
本案經檢察官陳擁文到庭執行職務。
中    華    民    國    97    年    8     月    25    日
                  刑事第十庭  法  官  林臻嫺
以上正本證明與原本無異。
如不服本判決應於收受本判決後10日內向本院提出上訴書狀，並
應敘述具體理由。如未敘述上訴理由者，應於上訴期間屆滿後20
日內向本院補提理由書狀（均須按他造當事人之人數附繕本）「
切勿逕送上級法院」。
                                      書記官  蕭伊舒
中    華    民    國    97    年    8     月    25    日
附錄本案論罪科刑法條全文：
毒品危害防制條例第10條第1項：
施用第一級毒品者，處 6 月以上 5 年以下有期徒刑。


司法院資訊處製作；財團法人民間司法改革基金會備份。
